臺灣板橋地方法院刑事判決　　　　　　 94年度簡上字第472號
上　訴　人
即?被　告　甲○○
　　　　　　　　　　　號2樓
上列上訴人即被告因傷害案件，不服本院中華民國94年4 月13日
94年度簡字第92號第一審判決（聲請案號：93年度偵字第17356
號），提起上訴，本院管轄之第二審合議庭判決如下：
    主  文
上訴駁回。
    事  實
一、甲○○與林俊宏（另經判處有期徒刑4 月確定）係鄰居關係
    ，林俊宏於民國93年5 月16日晚上11時30分許，在臺北縣板
    橋市○○路○ 段410 巷1 弄口（聲請簡易判決處刑書誤載為
    文化路2 段410 巷2 號前），因不滿甲○○任意將自用小客
    車停放在林俊宏家族所有之上址空地上，乃以電話要求甲○
    ○將該車駛離，迄林俊宏、甲○○在上址碰面，適林俊宏之
    友人即綽號「阿志」年籍不詳之成年男子亦在該處，林俊宏
    與「阿志」共同責問甲○○為何將車停放該處，雙方一言不
    合發生口角爭執，「阿志」便以電話聯絡約5 至6 名年籍不
    詳之成年男子趕到現場，林俊宏、「阿志」及上開不詳姓名
    成年男子，合計共約8 人，竟基於傷害人身體之犯意聯絡，
    以徒手或分持電擊棒或在現場隨手拾得之掃把、畚箕、安全
    帽（未扣案）等物，共同毆打甲○○。其間，甲○○不甘被
    毆，亦生傷害人身體之犯意，徒手或以前開掃把朝林俊宏頭
    部、身體攻擊。甲○○嗣見寡不敵眾，乃以電話聯絡其胞弟
    張嘉晉前往援助，張嘉晉見狀，自家中拿取西瓜刀1 把下樓
    抵達現場，適警察亦據報到場制止、處理，而查扣上開西瓜
    刀。因雙方上開互毆結果，致林俊宏受有頭部傷痕，雙側頭
    皮腫脹（約4 ×2 及3 ×2 公分）、左臉血腫（4 ×3 公分
    ）、右臉擦裂傷（1 ×0.5 公分）、左上臂紅腫瘀青（3 ×
    2 公分及2 ×1 公分）、右前臂紅腫瘀青（5 ×2 公分）、
    右膝紅腫瘀青（6 ×5 公分及3 ×2 公分）、左膝紅腫瘀青
    （4 ×2 公分）之傷害；甲○○自身亦受有頭皮兩處瘀傷、
    臉部1 處撕裂傷、左眼瘀傷1 處、右眉毛側邊擦傷1 處、背
    部8 處瘀傷、右膝1 瘀傷、左膝1 瘀傷及3 處擦傷、左大腿
    1 擦傷、後頸部2 處擦傷、左前臂擦傷4 處及瘀傷2 處、右
    前臂瘀傷之傷害；嗣警方並在上開現場扣得掃把柄（掃把頭
    已斷裂而未扣案）、畚箕柄（聲請書誤載為掃把）、電擊棒
    各1 支、西瓜刀1 把。
二、案經林俊宏訴由臺北縣政府警察局海山分局報請臺灣板橋地
    方法院檢察署檢察官偵查後，聲請以簡易判決處刑。
    理  由
一、訊據被告甲○○固不否認於上開時地，有與告訴人即被害人
    林俊宏發生停車糾紛，告訴人邀集不詳姓名成年男子合計約
    8 人，徒手或分持電擊棒，或現場拾得之物毆打伊，雙方衝
    突中導致便利商店門口花盆被推倒、玻璃毀損，而伊於遭到
    毆打後以電話聯繫胞弟張嘉晉前往現場等情，惟矢口否認有
    何傷害犯行，辯稱：伊沒有毆打告訴人，是他們8 人圍毆伊
    1 人，伊被毆打完之後，警察才到場，伊從頭到尾都沒有打
    到他們，伊當時確實沒有反擊，也沒有反抗，伊被打到無力
    還手，如果當時告訴人有受傷的話，應該也會叫救護車來才
    對，伊當時完全沒有跟告訴人有推擠的行為，所以告訴人當
    時身上的傷並不是伊所造成的，不能單憑醫生診斷證明書就
    證明伊有傷害告訴人之犯行云云。
二、惟查：
  (1)告訴人受有前揭傷害，有其提出之93年5 月17日有臺北縣立
    板橋醫院驗傷診斷書1 份附卷可證，而被告自承：在告訴人
    與伊發生停車糾紛時，身上完全沒有受傷（94年8 月26日準
    備程序筆錄），堪認告訴人所受前揭傷害，確係在被告與告
    訴人發生爭執後造成。
  (2)被告辯稱於案發時遭到告訴人等多人一路追打圍毆，逃跑都
    來不及，根本無力還擊云云，然被告於情況如此惡劣危急之
    際，復有餘裕撥打電話，已屬難解，再以其既認事態嚴重，
    竟未報警求助，反以電話聯絡其胞弟張嘉晉陳稱被打，而張
    嘉晉果回應其電召，攜帶具強大殺傷力之西瓜刀到場等情（
    偵查卷第52頁），被告於案發當時顯然並非毫無還擊之力，
    始無意求助於公權力，而欲憑藉自己武力尋釁報復，已可認
    定。再依證人即在場目擊之陳志合於警詢時證述：伊看到他
    們在伊的店口處互相毆打，雙方人員伊只看過其中1 名男子
    ，他是住在樓上住戶，並曾來買過東西，而大門右側玻璃是
    他們在門口打架時被推破的等語；證人即在場目擊之許清輝
    亦於警詢時證述：他們在店門口處打架時，因推擠把花盆推
    倒，導致門口玻璃破損等情（見偵查卷第15頁背面、第14頁
    ）。從而被告辯稱當時確實沒有反擊，也沒有反抗，完全沒
    有跟告訴人有推擠的行為云云，除與常情有違外，復與前揭
    證人所述情節相左，尚難採信。
  (3)告訴人於警詢中指稱：當日伊發現家族成員所有之土地遭人
    暫停車輛，伊立即依車上所留之號碼打電話，要求車主即被
    告移走，被告移車時，在車上便說「借停一下不可以嗎」，
    口氣甚差，伊回答這是家族成員的土地，是何人說可以停的
    ，並要求被告下車說清楚，被告下車後雙方便起口角，被告
    立即用拳頭打伊頭部，之後引起互毆；被告起初是用拳頭打
    伊，之後拿路邊的掃把打伊頭部、臉部及雙手等語（見偵查
    卷第21頁背面、第23頁背面），與其於偵查中指述：被告有
    拿掃把打伊頭部及身體等語（見偵查卷第52頁），均屬一致
    。且依告訴人所提上開驗傷診斷書記載：告訴人受有雙側頭
  ?皮腫脹、臉部血腫及擦裂傷，手臂、膝部則共有4 處紅腫瘀
    青之傷害以觀，顯係外力所造成，與前指訴情節並無扞格，
    並有上開扣案之掃把柄可資佐證，俱徵被告於上揭時地確有
    徒手或持掃把朝告訴人揮擊毆打，始會造成如此傷害。被告
    雖猶辯稱告訴人所提出公立醫院之驗傷診斷書登載不實，然
    從未提出合理佐證以供查證，無非單方空泛臆測，亦難採認
    ，是被告所辯，顯屬事後卸責之詞，不足採信。
  (4)此外並有被告提出之三軍總醫院附設民眾診療服務處診斷證
    明書、受傷照片及現場、兇器照片、扣案之電擊棒1 支、掃
    把柄、畚箕柄各1 支可資佐證，本件事證明確，被告犯行洵
    堪認定，自應依法論科。
三、核被告所為，係犯刑法第277 條第1 項之傷害罪。原審以被
    告犯行明確，斟酌被告無犯罪科刑紀錄（引用甲○○之臺灣
    高等法院被告全國前案紀錄表），僅因停車糾紛，即與告訴
    人動手互毆，及告訴人所受傷勢，被告犯罪之動機、目的、
    手段、所生危害與犯後態度等一切情狀，依刑事訴訟法第44
    9 條第1 項前段、第3 項，刑法第277 條第1 項、第41條第
    1 項前段，罰金罰鍰提高標準條例第1 條前段、第2 條，量
    處被告拘役40日，並諭知如易科罰金之折算標準，且認為扣
    案之掃把柄1 支，雖係被告毆打告訴人所用之工具，然卷內
    並無證據證明係被告所有之物，另扣案之西瓜刀1 把，則係
    被告之胞弟張嘉晉所攜至現場，但其尚未參與毆打行為即為
    警察所查扣，核非被告所有，供本件傷害犯罪所用或預備之
    物，是上開扣案物均不予宣告沒收。核其認事用法，俱無不
    合。上訴人即被告提起本件上訴，猶執前詞，指摘原判決不
    當，為無理由，應予駁回。
據上論斷，應依刑事訴訟法455 條之1 第1 項、第3 項、第368
條，判決如主文。
本案經檢察官靳開聖到庭執行職務。
中　　華　　民　　國　　94　　年　　9 　　月　　28　　日
                  刑事第六庭  審判長法　官  王屏夏
                                    法  官  彭全曄
                                    法  官  王偉光
以上正本證明與原本無異
不得上訴。
??                                書記官　陳怡君
中　　華　　民　　國　　94　　年　　9 　　月　　30　　日
附錄本案論罪科刑法條全文：
中華民國刑法第277條
傷害人之身體或健康者，處三年以下有期徒刑、拘役或一千元以
下罰金。
犯前項之罪因而致人於死者，處無期徒刑或七年以上有期徒刑；
致重傷者
，處三年以上十年以下有期徒刑。
